【裁判字號】    97,家聲,237
【裁判日期】    970930
【裁判案由】    遺產管理人管理費用
【裁判全文】
臺灣臺南地方法院民事裁定            97年度家聲字第237號
聲  請  人  財政部國有財產局臺灣南區辦事處臺南分處
法定代理人  甲○○
前聲請人聲請酌定遺產管理人管理費用事件，本院裁定如下：
    主    文
聲請人代為管理被繼承人乙○○遺產之報酬確定為新臺幣捌仟捌
佰壹拾元。
程序費用新臺幣伍佰元由被繼承人乙○○之遺產負擔。
    理    由
一、聲請意旨略以：聲請人經本院以96年度財管字20號民事裁定
    選任為被繼承人乙○○（男，民國○○年○月○○日生，身分證
    統一編號：Ｚ000000000號，生前最後住所：臺南縣永康市○
    ○里○○路509號13樓之7）之遺產管理人，嗣聲請人向本院
    提起抗告，經以96年度家抗字第63號民事裁定駁回聲請人之
    抗告，由聲請人任乙○○之遺產管理人遂告確定。被繼承人
    遺有坐落於臺南縣永康市○○段711地號土地及其上門牌臺
    南縣永康市○○里○○路509號13樓之7建物，資由債權人中
    國信託商業銀行股份有限公司設定最高限額抵押權新台幣36
    萬元，以為其向該債權人借款之擔保；現既因債權人即抵押
    權人中國信託商業銀行股份有限公司對被繼承人乙○○之債
    權無法實行而聲請強制執行，並由本院民事執行處97年度執
    字第44512號拍賣抵押物強制執行事件處理中、而以被繼承
    人乙○○僅有上開不動產，別無其他遺產，聲請人對被繼承
    人之遺產管理報酬，只得聲明參與分配，否則無法受償，致
    極需先行確定遺產管理報酬。又依據民法第1183條規定，遺
    產管理人得請求報酬，其數額由親屬會議按其勞力及其與被
    繼承人之關係酌定之。惟被繼承人並無親屬會議可資酌定報
    酬數額，茲依財政部訂頒「代管無人承認繼承遺產作業要點
    」第14點第三款規定，管理報酬，應依民法第1183條規定，
    聲請法院酌定，並請優先分配，其請求標準，不得低於孳息
    收入部分十分之三及遺產現值百分之一。經查被繼承人乙○
    ○遺產總計新臺幣（下同）881,000元，其上揭土地之總值
    係依據本院民事執行處上97年度執字第44512號拍賣抵押物
    強制執行囑託鑑價之結果；因而，管理報酬按遺產價值百分
    之一計為8,810元等語。
二、按遺產管理人得請求報酬，其數額由親屬會議按其勞力及其
    與被繼承人之關係酌定之，民法第1183條前段定有明文；又
    親屬會議不能召開或召開有困難時，依法應經親屬會議處理
    之事項，由有召集權人聲請法院處理之，同法第1132條亦規
    定甚明。又遺產管理職務終結前，應依民法第1183條規定，
    聲請法院酌定事報酬，其請求標準不得低於孳息收入部分十
    分之三及遺產現值百分之一，財政部訂頒「代管無人承認繼
    承遺產作業要點」第14條第3款定有明文。經查，聲請人主
    張上情，經本院調閱96年度財管字第20號、96年度家抗字63
    號民事卷宗核閱無誤，且有聲請人提出之不動產估價報告書
    影本、土地建物查詢資料影本在卷可稽，自堪信實。而被繼
    承人無親屬會議可資酌定報酬數額，聲請人依上開規定，請
    求法院酌定代為管理被繼承人遺產之報酬8,810元，經核尚
    無不合，應予准許。
三、依非訟事件法第157條，裁定如主文。
中    華    民    國    97    年    9     月    30    日
                      家事法庭    法  官  郭貞秀
以上正本係照原本作成
如對本裁定抗告須於裁定送達後10日內向本院提出抗告狀
中    華    民    國    97    年    9     月    30    日
                                  書記官  鄭隆慶


司法院資訊處製作；財團法人民間司法改革基金會備份。
